臺灣板橋地方法院民事判決　九十一年度訴字第一七二號
　　原　　　告　甲○○
　　被　　　告　乙○○
右當事人間給付報酬事件，本院判決如左：
    主    　文
原告之訴及假執行之聲請均駁回。
訴訟費用由原告負擔。
    事實及理由
一、原告主張：訴外人即債務人簡上積欠被告乙○○新臺幣（下同）四百五十萬元，
    被告催討六年均未獲清償，被告於民國八十九年間經由其親家李清濂之介紹，委
    任原告甲○○協調處理被告與簡上間之債務糾紛，受任之報酬以被告實收金額之
    百分之三十計算。原告與債務人簡上經多次協商於一年後，促成債務人及其兄弟
    三人願以連帶保證之方式清償債務，雙方於九十年二月十三日達成協議，並由原
    告擔任見證人簽立和解書，債務人於是給付現金七十五萬元予被告。雙方和解後
    ，債務人認為被告主張之債權數額四百五十萬元有誤，連絡原告再轉知被告出面
    核算，雙方屢經協調互有爭議，最後雙方於九十年八月十一日，在臺北縣土城市
    ○○路一四七號十四樓李清濂住處，在證人李清濂共十餘人見證下，同意接受債
    務人之條件，債務人便交付現金二百四十五萬元予被告，雙方並簽立債務清償證
    明書。被告圓滿收取債務人所給付之三百二十萬元現金，竟分文未付報酬予原告
    ，反稱原有債權四百五十萬元被刪減一百三十萬元，以推卸應付報酬之責任，原
    告迫於無奈寄發存證信函催促，被告仍置之不理，爰依民法第五百四十八條第三
    項、第五百四十七條有關委任契約之法律關係，請求被告給付約定報酬及法定利
    息。並聲明：(一)被告應給付原告九十六萬元及自起訴狀繕本送達翌日起至清償日
    止，按年息百分之五計算之利息；(二)原告願供擔保，請准宣告假執行。
二、被告則以：債務人簡上積欠被告債務共四百五十萬元，遲未清償，親家李清濂便
    介紹原告處理催討債務事宜，被告委請原告撰寫法院訴訟狀紙，先後給付二萬四
    千元、一萬二千元之報酬予原告，雙方並未約定以實收金額之百分之三十作為委
    任報酬等語資為抗辯。並聲明：原告之訴及假執行之聲請均駁回。
三、兩造不爭執之事實：
    (一)被告經由證人李清濂之介紹，委託原告協調處理被告與債務人簡上間之四百五
      十萬元債務糾紛，經雙方協議後達成和解，債務人分後給付七十五萬、二百四
      十五萬元，共三百二十萬元現金予被告。
　　(二)被告委請原告撰寫法院訴訟狀紙，並先後支付二萬四千元、一萬二千元之報酬
　　　予原告。
四、得心證之理由：
    本件兩造所爭執之處，應在於原告與被告有無約定以債務人清償金額之百分之三
    十作為委任報酬？
    (一)按當事人主張有利於己之事實，就其事實有舉證之責任，民事訴訟法第二百七
      十七條第一項定有明文。本件原告主張其與被告約定以債務人清償金額之百分
      之三十作為委任報酬，自應就此事實負證明之責，合先敘明。
    (二)原告雖主張證人李清濂介紹被告與伊見面時，伊當面有提及三成報酬之事，並
      聲請傳喚證人李清濂為證。惟證人李清濂到庭證稱：「原告是我的朋友，以前
      曾委託他催討債務，當時以實收金額之三成作為報酬，我告訴媳婦（即原告之
      女兒簡瑪琍）說以前曾以三成作為報酬，所以這次好像也要花三成作為報酬，
      但我沒有跟被告說：：：」等語（見本院九十一年二月十九日言詞辯論筆錄）
      。是證人李清濂僅能證明其自己以前委託原告催討債務時曾約定三成報酬；及
      告訴其媳婦簡瑪琍有關三成報酬之事，尚不足以證明被告確與原告約定或知悉
      以清償款項之三成作為報酬之情事。
    (三)又證人簡瑪琍到庭證稱：「我於去年才知道被告與債務人簡上間有債務糾紛，
　　　當時委託原告撰寫訴訟用之狀紙，並給他一、二萬元之報酬，我公公李清濂並
　　　未提及先前委託原告催討債務要三成報酬之事：：：」等語（見本院九十一年
　　　三月十四日言詞辯論筆錄），雖與證人李清濂上開證述之情節不符，惟縱令證
　　　人簡瑪琍所言不實，而應採認證人李清濂之證述，亦僅能證明李清濂確有將三
　　　成報酬之事告知簡瑪琍，亦無由證明證人簡瑪琍有將該事項告知被告。
五、從而，原告本於委任契約之法律關係，請求被告給付報酬九十六萬元，及自起訴
    狀繕本送達翌日起至清償日止，按年息百分之五計算之利息，為無理由，應予駁
　　回。又原告之訴既經駁回，其假執行之聲請即失依附，應併駁回之。
六、訴訟費用負擔之依據：民事訴訟法第七十八條。
中　　　華　　　民　　　國　　九十一　　年　　　三　　　月　　二十八  　日
                                臺灣板橋地方法院民事第三庭
~B法　官　侯志融
右正本證明與原本無異。
如不服本判決，應於判決送達後廿日，內向本院提出上訴狀。
中　　　華　　　民　　　國　　九十一　　年　　　三　　　月　　二十八  　日
~B書記官　劉昌明
